【裁判字號】    98,交聲,1105
【裁判日期】    980909
【裁判案由】    違反道路交通管理處罰條例聲明異議
【裁判全文】
臺灣桃園地方法院交通事件裁定    98年度交聲字第1105號
                                98年度交聲字第1108號
                                98年度交聲字第1109號
原處分機關  交通部公路總局新竹區監理所桃園監理站
異  議  人
即受處分人  甲○○
上列受處分人因違反道路交通管理處罰條例案件，對於原處分機
關中華民國98年04月20日所為之處分（原處分案號：桃監裁罰字
第裁52-ZAQ061371、52-ZAQ058912、52-ZAQ063275號）聲明異議
，本院裁定如下：
    主  文
異議均駁回。
    理  由
一、原處分意旨略以：異議人即受處分人（下稱異議人）甲○○
    所有車號NJ-7617 號自用小客車，於民國97年7 月24日、8
    月14日行經泰山收費站，為交通部臺灣區○道○○○路泰山
    收費站（內政部警政署國道公路警察局第一警察隊協助掣單
    ）逕行舉發「行駛高速公路，於駛進收費站繳費時，未依標
    誌指示過站繳費」、「汽車行駛於應繳費之公路不依規定繳
    費」，並填掣公警局交字第52-ZAQ061371、52-ZAQ058912、
    52-ZAQ063275號等3 件違規通知單。嗣異議人於98年3 月20
    日向交通部公路總臺北區監理所提出陳述，經轉請舉發單位
    查證，仍認異議人確有上開違規行為，填掣桃監裁罰字第裁
    52-ZAQ063275、52-ZAQ061371、52-ZAQ058912號等共3 件裁
    決書，分別裁處異議人罰鍰新臺幣6,000、1,200、1,200元
    ，於法應無不合。
二、聲明異議意旨略以：異議人並不否認前揭「行駛高速公路，
    於駛進收費站繳費時，未依標誌指示過站繳費」之違規行為
    ，惟伊未居住於戶籍地址，所以並未收到罰單，以致於未能
    繳交違規罰款，因此又遭舉發「汽車行駛於應繳費之公路不
    依規定繳費」，爰依法聲明異議云云。
三、按汽車行駛於應繳費之公路、橋樑、隧道或輪渡，不依規定
    繳費者，處汽車所有人或駕駛人新臺幣（下同）3000元以上
    6000元以下罰鍰，並追繳欠費；汽車行駛於高速公路、快速
    公路或設站管制之道路，有其他違反管制規定之行為，處駕
    駛人600 元以上1200元以下罰鍰，道路交通管理處罰條例第
    27條第1 項、第33條第3 項定有明文。再按交通部臺灣區○
    道○○○路局為辦理電子收費申裝及欠費追繳作業，依據「
    公路通行費徵收管理辦法」（以下簡稱本辦法）相關規定訂
    定「交通部臺灣區○道○○○路局電子收費申裝及欠費追繳
    作業注意事項」（以下簡稱注意事項）；依本辦法第15條規
    定，用路人不依規定繳費者，營運單位應依用路人不同之欠
    費行為，依本局（指高速公路局）查明之車籍資料，製發「
    補繳通行費及作業處理費通知單」，追繳通行費並加收作業
    處理費用；用路人應於通知單所列之繳費期限內完成補繳程
    序，逾期未繳納則移送相關警察單位依法處理，注意事項第
    1 條、第13條第1 項、第17條第3 項亦分別定有明文。又「
    行經高速公路收費站未依規定繳費，當可援依道路交通管理
    處罰條例第27條第1 項之規定處罰，並無疑義；另針對行經
    高速公路收費站未依高速公路及快速公路交通管制規則第23
    條規定及相關標誌標線指示行駛過站者，如非電子收費使用
    者行駛電子收費車道或未持用回數票行駛回數票專用道等，
    則依道路交通管理處罰條例第33條第3 項規定處罰，亦已明
    確於違反道路交通管理事件統一裁罰基準表規定備註說明。
    惟汽車行經收費站未依指示車道過站而續有未依規定繳費之
    行為，當另有前揭說明同條例第27條規定處罰之適用」，亦
    經交通部於民國95年9 月21日以交路字第0950009048號函釋
    在案。故行經高速公路收費站未依高速公路及快速公路交通
    管制規則第23條規定及相關標誌標線指示行駛過站者，例如
    ：非電子收費使用者行駛電子收費車道或未持用回數票行駛
    回數票專用道等情形，應依道路交通管理處罰條例第33條第
    3 項之規定，處駕駛人600 元以上1200元以下之罰鍰；若經
    通知補繳而續有未依規定繳費之行為，另有同條例第27條規
    定處罰之適用，核先敘明。
四、經查：前揭違規事實為異議人所不爭執，並有舉發通知單3
    張及所附採證照片2 幀存卷供參，故違規行為堪以認定。異
    議人雖以前詞置辯，惟本件遠通電收股份有限公司（以下簡
    稱遠通公司）已製發繳款期限為97年9 月10日、應繳總額為
    100 元之「補繳通行費及作業處理費通知單」（以下簡稱補
    繳通知單），交由郵政機關向異議人戶籍地送達，並於97年
    8 月21日由其受僱人簽收在案，有遠通公司所附補繳通知單
    、臺灣郵政股份有限公司蘆竹郵局97年8 月21日掛號件號碼
    00000000000000號之掛號郵件簽收紀錄在卷可憑。按處理違
    反道路交通管理事件，有關文書送達之程式，依行政程序法
    之規定，又送達，於應受送達人之住居所、事務所或營業所
    為之，再於應送達處所不獲會晤應受送達人時，得將文書付
    與有辨別事理能力之同居人、受僱人或應送達處所之接收郵
    件人員，違反道路交通管理事件統一裁罰基準及處理細則第
    5 條、行政程序法第72條第1 項前段、第73條第1 項分別定
    有明文；而所稱「住居所」，係民法上概念，指當事人依一
    定事實，足認以久住之意思，住於一定之地域者，即為設定
    其住所於該地，所謂「一定事實」，包括戶籍登記、居住情
    形等，以戶籍登記資料為主要依據，但不以登記為要件。查
    本件遠通公司既將補繳通知單送達於異議人戶籍地址，且經
    同址有辨別事理能力之受僱人收受，異議人如有戶籍地址與
    實際住居所不同情事，本應自行向相關主管機關陳報實際住
    居所，實難課以相管主管機關訪查其實際住居所之責，異議
    人若未遷移戶籍地址或陳報新址，自應隨時注意戶籍地址有
    無相關郵件送達，尚不得以依法得代為收受送達文書之人未
    告以收受為由卸責。
五、綜上所述，異議人前揭之違規事實，洵堪認定。原處分機關
    依據道路交通管理處罰條例第27條第1 項、第33條第3 項及
    違反道路交通管理事件統一裁罰基準表規定，裁處罰鍰6,00
    0 、1,200及1,200元，其認事用法均無違誤。異議人之異議
    為無理由，應予駁回。
據上論斷，依道路交通案件處理辦法第19條，裁定如主文。
中    華    民    國    98    年    9     月    9     日
                      臺灣桃園地方法院交通法庭
                            法  官  柯姿佐
以上正本證明與原本無異。
如不服本裁定，應於裁定送達後5 日內向本院提出抗告狀。
                            書記官  王明玉
中    華    民    國    98    年    9     月    10    日


司法院資訊處製作；財團法人民間司法改革基金會備份。
